【裁判字號】    95,訴,1490
【裁判日期】    951207
【裁判案由】    違反毒品危害防制條例
【裁判全文】
臺灣臺南地方法院刑事判決              95年度訴字第1490號
公  訴  人  臺灣臺南地方法院檢察署檢察官
被      告  甲○○
                   （現於臺灣臺南監獄臺南分監執行中）
上列被告因違反毒品危害防制條例案件，經檢察官提起公訴（九
十五年度毒偵字第二二七三號），被告就犯罪事實為有罪之陳述
，本院裁定進行簡式審判程序，判決如下：
    主  文
甲○○施用第一級毒品，累犯，處有期徒刑壹年。
    事實及理由
一、本件被告於準備程序為有罪之表示，而經本院合議庭裁定由
    受命法官獨任以簡式審判程序加以審理，依刑事訴訟法第二
    百七十三條之二、第一百五十九條第二項之規定，不適用傳
    聞法則有關限制證據能力之相關規定；並得依同法第三百十
    條之二準用第四百五十四條之規定製作略式判決書（僅記載
    「證據名稱」），合先敘明。
二、本件犯罪事實除「九十五年六月間」，應更正為「九十五年
    六月中旬某日」外，餘均引用起訴書之記載。
三、前項犯罪事實，有下列事證足資證明：
  (一)被告於本院審理時之自白。
  (二)臺南縣警察局歸仁分局偵辦毒品危害防制條例案件尿液送驗
    對照表一份。
  (三)長榮大學九十五年八月一日確認報告一紙。
四、按海洛因係屬第一級毒品，毒品危害防制條例第二條第一項
    第一款定有明文，核被告所為，係犯毒品危害防制條例第十
    條第一項之施用第一級毒品罪。修正後之刑法刪除第五十六
    條關於連續犯之規定，有關刪除連續犯規定之修正理由已有
    「至連續犯之規定廢除後，對於部分習慣犯，例如竊盜、吸
    毒等犯罪，是否會因適用數罪併罰而使刑罰過重產生不合理
    之現象一節，在實務運用上應可參考德、日等國之經驗，委
    由學界及實務以補充解釋之方式，發展接續犯之概念，對於
    合乎『接續犯』或『包括的一罪』之情形，認為構成單一之
    犯罪，以限縮數罪併罰之範圍，用以解決上述問題」之說明
    （刑法第五十六條修正理由第四點參照）。且按刑事法若干
    犯罪行為態樣，本質上原具有反覆、延續實行之特徵，立法
    時既予特別歸類，定為犯罪構成要件之行為要素，則行為人
    基於概括之犯意，在密切接近之一定時、地持續實行之複次
    行為，倘依社會通念，於客觀上認為符合一個反覆、延續性
    之行為觀念者，於刑法評價上，即應僅成立一罪。學理上所
    稱「集合犯」之職業性、營業性或收集性等具有重複特質之
    犯罪均屬之，例如經營、從事業務、收集、販賣、製造、散
    布等行為概念者是，亦有最高法院九十五年度臺上字第一０
    七九號判決意旨可資參照。本案被告在特定期間內多次施用
    海洛因犯行，符合舊法對於連續犯規定強調「概括犯意」及
    「罪名同一」之主、客觀要件，原得依修正前刑法第五十六
    條連續犯之規定論以裁判上一罪，但新法已將連續犯之規定
    廢除，而對於具有反覆實施特性、具有犯罪依賴性之犯罪行
    態者，例如吸毒等，若適用數罪併罰，將使刑罰過重產生不
    合理之現象，因此實有限縮數罪併罰範圍，發展「接續犯」
    或「包括一罪」概念之必要，已如前述，被告自承其染有毒
    癮，會反覆、持續的施用毒品，另觀諸卷附臺灣高等法院被
    告前案紀錄表可知，被告自八十七年起即有多次違反毒品危
    害防制條例前科，曾經觀察勒戒、強制戒治及科刑，復於本
    案因施用第一級毒品而遭查獲，顯見被告確有反覆施用毒品
    之慣行，揆諸前揭說明，其習慣性、多次並反覆施用第一級
    毒品之行為，應各予評價為「集合犯」之包括一罪。經比較
    新舊法之結果，雖與修正施行前刑法連續犯之規定同屬論以
    一罪，但舊法依連續犯規定應加重其刑，新法並無就「包括
    一罪」之犯罪型態應予加重之特別規定，自以新法較有利於
    被告，應依刑法第二條第一項後段之規定，適用新法即修正
    後之刑法予以論處。從而，公訴意旨認被告所為乃連續施用
    第一級毒品之罪，乃有誤會，附此敘明。被告前於九十一年
    間，分別因違反毒品危害防制條例、贓物及竊盜案件，經本
    院依序判處有期徒刑一年、六月及六月確定，經本院於九十
    一年十二月十五日裁定應執行有期徒刑一年十月，與前案因
    違反毒品危害防制條例案件而處有期徒刑七月合併執行後，
    於九十四年一月十二日假釋付保護管束後，至九十四年七月
    十六日保護管束期滿而執行完畢，有臺灣高等法院被告前案
    紀錄表一份在卷可憑，其於刑之執行完畢後，五年內故意再
    犯本件有期徒刑以上之罪，無論依修正施行前刑法第四十七
    條或依修正施行後刑法第四十七條第一項規定，均構成累犯
    ，對被告而言尚無有利或不利之情形，依刑法第二條第一項
    前段，爰逕依行為時法即修正施行前刑法第四十七條之規定
    ，論以累犯，並加重其刑。審酌被告曾因施用毒品案件，經
    觀察、勒戒及科刑後，仍為本件施用毒品之行為，未見悔意
    ，戒癮之意志力甚為薄弱，惟其於本件施用毒品之次數，且
    犯後尚知坦承犯行，犯後態度堪認良好，且施用毒品固戕害
    個人健康，然未侵害他人權益、犯罪手段平和等一切情狀，
    量處如主文所示之刑。
據上論斷，應依刑事訴訟法第二百七十三條之一第一項、第二百
九十九條第一項前段、第三百十條之二、第四百五十四條，毒品
危害防制條例第十條第一項，刑法第十一條前段、第二條第一項
、修正施行前刑法第四十七條，判決如主文。
本案經檢察官乙○○到庭執行職務。
中    華    民    國    95    年    12    月    7     日
                  刑事第六庭    法  官  黃莉莉
以上正本證明與原本無異。
如不服本判決，應於收受送達後10日內向本院提出上訴書狀（應
附繕本）。
                                書記官  朱小萍
中    華    民    國    95    年    12    月    7     日
附錄本案論罪科刑法條：
毒品危害防制條例第十條
施用第一級毒品者，處六月以上五年以下有期徒刑。


司法院資訊處製作；財團法人民間司法改革基金會備份。
